【裁判字號】    99,交易,409
【裁判日期】    991029
【裁判案由】    過失傷害
【裁判全文】
臺灣臺北地方法院刑事判決             99年度交易字第409號
公  訴  人  臺灣臺北地方法院檢查署檢察官
被      告  乙○○
上列被告因過失傷害案件，經檢察官提起公訴（99年度偵字第9952號）
，本院判決如下：
    主  文
乙○○無罪。
    理  由
壹、程序方面：
    卷附臺北市立萬芳院診斷證明書、道路交通事故現場圖、道
    路交通事故調查報告表等，固均屬被告以外之人於審判外書
    面陳述，惟上揭診斷證明書，係醫師視診告訴人傷勢後所製
    作；而道路交通事故現場圖、道路交通事故調查報告表為警
    員親臨現場繪製地物、標線等情形，俱適為本案證據，依刑
    事訴訟法第159條之5規定，具證據能力。至其餘資以認定本
    案犯罪事實之非供述證據（詳後述），亦查無違反法定程序
    取得之情，依同法第158條之4規定反面解釋，洵有證據能力
    。
貳、無罪理由：
一、公訴意旨略以：被告乙○○係安富交通企業股份有限公司交
    通車司機，為從事駕駛業務之人，於民國98年5月15日6時35
    分左右，駕駛車牌號碼191-AA號營業大客車，沿臺北市○○
    區○○路四段由北向南行駛，行經該路段166巷口附近時，
    本應注意遵守當地行車速率之規定，將車速保持在時速50公
    里以下，以避免危險之發生，而依當時之情形，復無不能注
    意之情事，竟仍疏於注意而貿然以時速近60公里之車速行駛
    ，適吳文傑（原名吳昌遠，98年8月17 日更改為現名，經檢
    察官另為不起訴處分）騎乘285-EAC 號機車並附載告訴人甲
    ○○同向行經同一路段，因閃避自辛亥路4段166巷口衝出自
    行車而向左行駛，被告所駕駛之營業大客車因閃避不及而撞
    及吳文傑所騎乘之機車，導致機車後座之告訴人甲○○受有
    外傷性腰椎骨折、全身多處撕裂傷及右肋骨骨折等傷害。因
    認被告涉犯刑法第284條第1項前段過失傷害罪嫌。
二、犯罪事實應依證據認定之，無證據不得認定犯罪事實。刑事
    訴訟法第154條第2項定有明文。而檢察官就起訴犯罪事實，
    應負提出證據及說服之實質舉證責任。倘所提證據不足積極
    證明被告有罪，基於無罪推定原則，自應諭知無罪判決。告
    訴人之告訴，係以使被告受刑事追訴為目的，其指訴是否與
    事實相符，仍應調查其他證據，以資審認，必被害人所述被
    害情形，無瑕疵可擊，且就其他方面調查，又與事實相符，
    始足據為有罪判決基礎（最高法院92年臺上字第128號判例
    、81年度臺上字第3539號判決參照）。
三、公訴人認被告涉犯上開罪嫌，係以被告警詢中之自白、告訴
    人證述、道路交通事故現場圖、臺北市立萬芳醫院醫師於98
    年6月19日出具之診斷證明書1紙為其論據。
四、訊據被告堅詞否認有上揭犯行，辯稱：事發當時是因對方機
    車閃避自行車才會勾到被告車子前方之旗桿等語。經查：
 (一).被告駕駛車牌號碼191-AA號營業大客車，沿臺北市○○區○
    ○路4段由北向南行駛，行經該路段166巷口附近時，因案外
    人吳文傑騎乘285-EAC號機車附載告訴人同向行經同一路段
    ，為閃避自辛亥路4段166巷口衝出之自行車而向左靠，致其
    機車把手勾住大客車之右車頭旗桿而人車倒地，告訴人受有
    外傷性腰椎骨折、全身多處撕裂傷及右肋骨骨折傷害等情，
    為被告所自承，核與告訴人及偵查中同案被告吳文傑所述相
    符，並有告訴人診斷證明書、道路交通事故現場圖及道路交
    通事故查報告表、現場相片等附卷可佐（見99年度發查字第
    4572號卷第15-18頁、本院卷第16、20-21、26-31頁頁），
    是此部分事實，堪予認定。
 (二).依事故發生後警方所查扣被告行車紀錄紙之記載，事故發生
    時被告之行車速度為59公里（見本院卷第23頁），而依被告
    、告訴人及偵查中同案被告吳文傑所述，事故發生時，被告
    所駕之大客車與吳文傑所騎之機車，並非前行車、後行車之
    別，被告亦無後行車超越前行車之超車行為或疏未注意車前
    狀況之情形，惟一可究者僅被告超越速限50公里之超速行為
    是否與告訴人之傷害有相當因果關係。本件經送臺北市車輛
    行車事故鑑定委員會鑑定之結果，認吳文傑閃避疏忽係肇事
    原因，被告則無肇事因素，有該會鑑定意見書在卷可參（見
    本院卷第37-39頁）。又依該意見書之說明，吳文傑機車之
    刮地痕有13.9公尺，可知其機車應有相當速度，參以事故時
    吳文傑之機車與被告之大客車幾近併行，可見兩車速度相當
    。再依被告於事故發生後最早之供述：「至肇事地點前，我
    發現一輛腳踏車由辛亥路4段166巷西往南右轉，我看到腳踏
    車就將我車速減緩，而原本行駛於第二車道之普重機，為了
    閃避腳踏車將該車往左閃，致該車左把手碰撞至我車右前車
    頭而肇事。」等語（見本院卷第18頁）；吳文傑於偵查中供
    稱：「當天凌晨零時30分在基隆路上唱歌，唱到早上6點鐘
    左右，唱完騎車回家，騎沒多久就出車禍。」等語，可知吳
    文傑於案發當時已一夜未眠，且行車速度甚快，致其發現腳
    踏車出現時反應未及即向左靠致勾到被告之車頭旗桿。是本
    件事故應係吳文傑之疏失所致，尚不得以被告有超速之行為
    即認被告有過失。臺北市車輛行車事故鑑定委員會亦認為被
    告超速行駛之行為與本件事故之發生無直接因果關係，僅屬
    一般違規。
五、綜上所述，公訴人所舉證據，僅得證明告訴人有前揭傷勢，
    惟不足認係被告之過失所致。此外，於本院應依職權調查證
    據之範圍內，又查無其他積極證據足證被告有何公訴人所指
    犯行，揆諸前開說明，不能證明被告犯罪，應為被告無罪之
    諭知。
據上論斷，依刑事訴訟法第301條第1項，判決如主文。
本案經檢察官徐文豪到庭執行職務
中    華    民    國    99    年    10    月    29    日
                  刑事第十五庭  法  官  廖紋妤
上正本證明與原本無異。
如不服本判決應於收受送達後10日內向本院提出上訴書狀，並應
敘述具體理由；其未敘述上訴理由者，應於上訴期間屆滿後20日
內向本院補提理由書（均須按他造當事人之人數附繕本）「切勿
逕送上級法院」。告訴人或被害人如對於本判決不服者，應具備
理由請求檢察官上訴，其上訴期間之計算係以檢察官收受判決正
本之日期為準。
                                書記官  周小玲
中    華    民    國    99    年    10    月    29    日

司法院資訊處製作；財團法人民間司法改革基金會備份。
